【裁判字號】    95,上訴,3276
【裁判日期】    951212
【裁判案由】    毒品危害防制條例
【裁判全文】
臺灣高等法院刑事判決                95年度上訴字第3276號
上  訴  人
即  被  告  甲○○
選任辯護人  邱群傑  律師
            賴志凱  律師
上列上訴人因毒品危害防制條例案件，不服臺灣板橋地方法院94
年度重訴字第68號，中華民國95年6月9日第一審判決（起訴案號
：臺灣板橋地方法院檢察署94年度偵字第17847號及併案之案號
：94年度偵字第20657號），提起上訴，本院判決如下：
    主  文
原判決撤銷。
甲○○共同販賣第二級毒品，處有期徒刑拾伍年。
扣案之第二級毒品安非他命貳拾壹包（共淨重20161.09公克）均
沒收銷燬之；安非他命包裝袋貳拾壹只均沒收。
    事  實
一、甲○○明知甲基安非他命（下稱安非他命）為毒品危害防制
    條例第2條第2項第2款所列之第二級毒品，不得無故持有、
    販賣，竟與綽號「阿昌」之成年男子蔡慶來（涉犯本罪，尚
    未據起訴，住臺北縣三重市）基於共同意圖營利販賣第二級
    毒品安非他命之犯意聯絡，由甲○○與蔡慶來相約於民國94
    年10月13日中午至新竹市○○路東光橋下見面（即新竹市亞
    太大賣場附設停車場旁邊），先由甲○○駕駛日產、排氣量
    1800c.c.銀色小客車（該車登記於甲○○之子陳興國名下）
    到達現場，嗣由蔡慶來搭乘中型貨車到達，蔡慶來下車後即
    將其與甲○○有共同販賣第二級毒品安非他命之犯意聯絡而
    由其販入之要販賣之二袋安非他命21包（共淨重20,161.09
    公克）及另一袋物品新台幣（下同）720萬8千元共三袋物品
    放置於甲○○所駕駛之上揭銀色小客車內，隨後坐入甲○○
    之前開小客車內，上開載蔡慶來前來之中型貨車旋即離去，
    甲○○則駕車搭載蔡慶來至甲○○所承租之新竹市○○路69
    號之倉庫內（該倉庫係供作車庫使用），隨後由蔡慶來將前
    揭共同販賣意思而販入要販售圖利之二袋物品即安非他命21
    包（共淨重20,161.09公克）藏放於前開倉庫鐵皮下、舊屋
    頂上之夾層內，迨經過30至40分鐘後，旋由甲○○駕車載蔡
    慶來離開上開倉庫，前往甲○○位於新竹市○區○○路74號
    之住家，嗣由蔡慶來將另一袋之新台幣720萬8千元交付甲○
    ○，指示甲○○藏放於其前開住處房間內。嗣於同日下午5
    時10分許，甲○○受蔡慶來之指示，騎乘機車至上開倉庫取
    出第二級毒品安非他命12包（其中1包所盛裝之安非他命數
    量較少）欲交付蔡慶來以備出售之際，迨行經新竹市○區○
    ○路5號前，為埋伏之員警當場逮捕，經警在機車前踏板扣
    得第二級毒品安非他命11包、機車座墊下扣得安非他命1包
    （即盛裝之安非他命數量較少該包），並經警循線在甲○○
    上址倉庫扣得安非他命9包（經警共扣得供甲○○與蔡慶來
    二人共同販賣之第二級毒品安非他命21包，共計淨重20,161
    .09 公克），及在甲○○前開新竹市○區○○路74號住處經
    警扣得款項720萬8千元，始悉上情。
二、案經內政部警政署刑事警察局報請臺灣板橋地方法院檢察署
    檢察官偵查起訴及移送併案審理（94年度偵字第20657號移
    送併案審理部分與本案原起訴部分為同一犯罪事實）。
    理  由
一、前揭事實，業據被告於警訊時稱安非他命是一位綽號「阿昌
    」之男子（指蔡慶來）在94年10月13日中午一點多拿到新竹
    市○○路高架橋（指東光路東光橋）下交給我，他當時拿三
    個袋子給我，昌仔把東西放在我車上後，也一同坐上我的車
    ，直接駛往我所承租位於溪州路69號之倉庫，中途並未在其
    他地方停留，也沒將袋子交付其他人，進入倉庫後，他將車
    上二包袋子放在倉庫，另外一包放在車上交待我拿回我家裡
    放，另外昌仔他自己把袋子放在倉庫內天花板內，放完東西
    後，我們就一同離開，94年10月13日17時10分左右，在新竹
    市○○路旁被警攔查在騎乘機車前踏板上查獲的是安非他命
    ，我是從距警方查獲處約一百公尺的一處倉庫內拿出來的，
    隨後於溪州路69號之倉庫查獲同樣是安非他命，數量有九包
    等，於偵審中亦為相同之陳述，且本件經證人即查獲本案之
    警官趙家輝於原審審理中證稱我目前在刑事警察局偵四隊擔
    任副組長的職務，本件被告甲○○涉嫌販賣毒品案件為我所
    承辦，我們在94年3月接到線民的檢舉，說有一名叫蔡慶來
    男子，在台北縣市、新竹販賣毒品，經過查證以後，就報請
    檢察官指揮偵辦，我們對蔡慶來進行通訊監察，及執行跟監
    ，過程中我們發現蔡慶來經常從北部到新竹市○區○○路74
    號被告甲○○所經營的小吃店內，因此我們把小吃店列為監
    控的重點；到了94年10月初，線民又跟我們說蔡慶來於10月
    中旬在新竹有一大批的安非他命毒品要進行交易，因此我們
    就派員到前開被告的小吃店作監控，10月13日當天中午我們
    發現被告開了壹台銀色的自小客車到新竹市○○路（應為東
    光路）的高架橋下，沒多久發現一輛中型貨車也到橋下去，
    和甲○○碰頭，監控發現蔡慶來從該貨車上走下來，貨車就
    開走，蔡慶來就坐上被告甲○○開的銀色小客車離開現場，
    由於當時無法判斷被告甲○○與蔡慶來二人是否進行毒品交
    易，所以繼續跟監，結果車子一直開到新竹市○○路69號的
    一個鐵皮搭蓋倉庫內，車子進入倉庫後，鐵捲門也放下來，
    他們在裡面停留了30至40分鐘後，該自小客車就駛離該倉庫
    ，我們因監控的位置比較遠，無法看清楚車上坐幾個人，駕
    駛為何人，於是我們把這個情形報告給指揮偵辦的檢察官，
    經研判該地點為藏放毒品的地方，檢察官就指示我們在現場
    作部署，要是有人再進去和出來的時候，就將他攔下作盤查
    。一直到當天（94年10月13日）下午5時許，我們發現一名
    男子騎機車戴安全帽進到倉庫裡面，大概停留10多分鐘後，
    又騎機車出來，當時是我負責監控，我看男子的身影很像蔡
    慶來，就請埋伏的同仁攔下盤查，結果在該部機車上發現很
    多安非他命，但該男子並非蔡慶來而是被告甲○○。我們現
    場作初步處理後，研判蔡慶來可能還在被告甲○○經營的小
    吃店，所以就請檢察官帶我們到被告所經營的小吃店搜索，
    但並沒有抓到蔡慶來，但在小吃店內搜出新台幣700多萬元
    ；後來我們又帶同被告甲○○到新竹市○○路69號之倉庫進
    行搜索，又搜出約有7、8公斤的安非他命。因為蔡慶來販毒
    集團龐大，且蔡慶來目前仍在從事販賣毒品的犯行，我們目
    前仍在追緝中，還有許多共犯，所以相關偵查進度不便在法
    庭說明，也無法透露蔡慶來係將毒品賣給何人，以免造成偵
    查的困難，我們目前還在等待時機逮捕蔡慶來，要抓到蔡慶
    來當場交易毒品的行為等語明確（見原審卷第122-127頁）
    ，復有查獲扣案之第二級毒品安非他命二袋，共計21包（總
    淨重高達20,161.09公克）可資佐證，前開21包物品經送鑑
    定後，確含第二級毒品安非他命成份（合計淨重20,1 61.09
    公克）一節，亦有內政部警政署刑事警察局鑑定書二紙附卷
    可稽（見原審卷第152-155頁）。又本件蔡慶來交付被告藏
    置之第二級毒品安非他命重量已逾20公斤，數額甚鉅，價值
    不菲，茍非蔡慶來與被告已有相當之信任關係，且若非為販
    賣而販入，自不可能一次販入如此多之安非他命，再被告與
    蔡慶來若非有販賣安非他命之意思聯絡，自不可能由被告承
    租前揭之倉庫藏放安非他命，蔡慶來亦不可能將此數額甚鉅
    之安非他命交付被告，且被告如不知蔡慶來帶來之物係安非
    他命，又何必藏放於倉庫之天花板內，且被告同意蔡慶來交
    付藏置之數額甚鉅之安非他命之二袋物品，如被告稱不知其
    內係安非他命，卻同意蔡慶來交付藏置於其所承租之倉庫之
    天花板內，亦與常情有違，其所述不知蔡慶來交付的係安非
    他命自無可信，再被告甲○○雖曾稱綽號「阿昌」之蔡慶來
    係向其本人表示有化糞池的工程要做，有工具要借放在其處
    所，其本人才帶蔡慶來到前開倉庫放工具等，惟查本件共犯
    之蔡慶來若果係欺騙被告其所欲交託寄藏者為化糞池工程之
    工具，則就該等價值不甚高之工具，何必要由被告於94年10
    月23日中午專程駕車至新竹市○○路東光橋下等候蔡慶來，
    再接載蔡慶來至其所承租之新竹市○○路69號的倉庫內，且
    衡諸常情，如化糞池工具此類特殊用途且價值非高之物品，
    甚少失竊之可能，將之置放於倉庫之牆邊、角落處即足，被
    告與蔡慶來何必要待在前揭車庫內達30至40分鐘之久，又何
    必將此蔡慶來攜帶所謂「化糞池之工具」二大包藏置於該倉
    庫舊屋頂上、鐵皮下之夾層（天花板內），足見被告所稱蔡
    慶來所寄放之物為化糞池之工具云云，顯係事後卸飾之詞，
    要無可採。被告甲○○雖另稱其本人知蔡慶來所寄放之物為
    安非他命後，即騎機車至前開溪州路69號車庫（倉庫）內欲
    取出安非他命交還蔡慶來，但因安非他命太多，機車一次裝
    不下，所以先取其中一部分欲載回其東光路74號小吃店即住
    處時，但半路就為警攔查云云。惟查被告果欲拿取安非他命
    交還蔡慶來，大可駕駛前揭自小客車前往拿取，並搭載蔡慶
    來一同前往，逕行交還始為合理。豈有任由蔡慶來在其東光
    路小吃店等候，而自行騎車前往前揭車庫分數次載運安非他
    命之理，況依被告所述其本人既欲將安非他命取還蔡慶來，
    則就蔡慶來所交付之720萬8千元，自無不予交還之理，而蔡
    慶來本即在被告東光路小吃店等候，被告何以未將前開款項
    先行取出返還蔡慶來，由此可見被告前揭所述顯非可信。本
    件由警方查獲被告騎車載運大量安非他命後，循線至被告東
    光路而共犯蔡慶來已逃逸等情以觀，堪認被告前揭載運毒品
    之目的應係供蔡慶來販賣毒品之用，係因半路為警攔檢查獲
    ，蔡慶來發覺有異遂倉惶逃逸，始符實情。又本件雖因被告
    否認販賣犯行，且尚未賣出，致無法詳細查悉其實際利得與
    價差，惟按販賣第二級毒品安非他命係違法行為，非可公然
    為之，亦無公定之價格，不論任何包裝，均可任意分裝增減
    分量，而每次買賣之價量，亦可能隨時依雙方間之關係深淺
    、資力、需求量及對行情之認知、來源是否充裕、查緝是否
    嚴緊，購買者被查獲時供述購買對象之可能性風險之評估等
    ，因而異其標準，並機動調整，非可一概而論，販賣之利得
    除經坦承犯行或價量俱臻明確外，委難察得實情，販賣之人
    從價差或量差中牟利方式雖異，其意圖營利之非法販賣行為
    則一，是除非別有事證，足認係按同一價量委買、轉售或無
    償贈與，確未牟利外，尚難執此遽認非法販賣之證據有所未
    足，致使知過坦承者難辭重典，飾辭否認者反得僥倖，而失
    情理之平。再參酌第二級毒品安非他命物稀價昂，且第二級
    毒品安非他命之交易為政府懸為嚴予取締之犯罪，以本件而
    論，被告與蔡慶來販入數額甚鉅之安非他命，茍無利得，豈
    有甘冒重典之理，足見被告確有營利之意圖，至為灼然，又
    販賣毒品罪，並不以販入之後復行賣出為構成要件，即以營
    利為目的將毒品購入或賣出，有一於此，其犯罪即已成立，
    最高法院92年度台上字第5920號判決著有明文，被告與蔡慶
    來基於共同意圖營利販賣第二級毒品安非他命之犯意聯絡，
    由蔡慶來販入要販賣之前揭安非他命21包，並藏放在被告承
    租之前揭倉庫內之天花板內，揆諸前揭最高法院之判決意旨
    ，自屬販賣第二級毒品既遂，本件事證明確，被告之犯行堪
    以認定。
二、查安非他命係屬毒品危害防制條例第2條第2項第2款規定所
    列之第二級毒品，非經許可，不得非法持有、販賣。是核被
    告甲○○所為，係犯毒品危害防制條例第4條第2項之販賣第
    二級毒品罪，其持有毒品之犯行應為販賣毒品之犯行所吸收
    ，不另論罪。被告甲○○與蔡慶來間，就前揭所犯之販賣第
    二級毒品安非他命間，有犯意聯絡與行為分擔，為共同正犯
    ；又被告甲○○與蔡慶來基於共同意圖營利販賣第二級毒品
    安非他命之犯意聯絡，由蔡慶來販入要販賣之前揭安非他命
    21包，並藏放在被告承租之前揭倉庫內之天花板內，已屬本
    件販賣第二級毒品罪之共同正犯，公訴意旨認被告所為係犯
    同條例第4條第2項之幫助販賣第二級毒品罪嫌云云，尚有未
    洽，起訴法條應予變更。至移送併案審理部分（94年度偵字
    第20657號）與本案起訴之犯罪事實同一，法院應併予審理
    。
三、原審審理結果據以論罪科刑固非無見，惟查本件查扣之款項
    新台幣720萬8千元，並無積極具體之事證足以證明係本件販
    賣毒品之所得，原判決於本件併予宣告沒收，尚有未洽，又
    按毒品危害防制條例第十八條第一項規定，得諭知沒收並銷
    燬之者，以查獲之毒品及專供製造或施用毒品之器具為限，
    並不及於毒品之外包裝。而毒品外包裝既係用於包裹毒品，
    防其裸露、潮濕，便於攜帶販賣，亦係供販賣毒品所用之物
    ，應依毒品危害防制條例第十九條第一項之規定宣告沒收之
    ，方屬適法，最高法院92年度台上字第1288號判決要旨著有
    明文，原判決將包裝毒品之包裝袋二十一只，依刑法第三十
    八條第一項第二款之規定，諭知沒收亦有未洽，被告空言上
    訴否認犯行為無理由，惟原判決有前揭之未洽，應由本院將
    原判決撤銷改判，爰審酌被告並無前科，素行尚佳，此有被
    告前案紀錄表一份存卷可憑，惟其不思以正當手段賺取金錢
    ，明知販賣毒品予他人，將嚴重危害國民身心健康及社會治
    安，竟仍參與販毒集團共同販賣第二級毒品安非他命，本件
    查獲被告供共同販售之第二級毒品安非他命數量高達20,1
    61.09公克，其犯罪所生危害至鉅，情節至為嚴重，且被告
    犯罪後飾詞矯辯，顯無悔意等一切情狀，量處如主文所示之
    刑，扣案之第二級毒品安非他命21包（共淨重20,161.09公
    克）均應依毒品危害防制條例第18條第1項之規定沒收銷燬
    之；前開安非他命包裝袋21只則係被告與蔡慶來用以包裝安
    非他命，以便利其販賣之用，其為共犯蔡慶來所有並供本件
    犯罪所用之物，應依毒品危害防制條例第十九條第一項之規
    定宣告沒收，另本件為警查扣之安非他命殘渣袋1只（見94
    年度偵字第17847號卷第19頁扣押物品目錄表所載），並非
    與前揭21包第二級毒品安非他命於同處查獲，復查無任何積
    極證據足資證明該1只殘渣袋與本件被告共同販賣第二級毒
    品安非他命之犯行有何關聯，自難遽予宣告沒收。
四、被告經合法傳喚，無正當理由不到庭，爰不待其陳述逕行判
    決。
據上論斷，應依刑事訴訟法第371條、第369條第1項前段、第364
條、第299條第1項前段、第300條，毒品危害防制條例第4條第2
項、第18條第1項、第19條第1項，刑法第11條前段、第28條判決
如主文。
本案經檢察官洪泰文到庭執行職務。
中    華    民    國    95    年    12    月    12    日
                  刑事第七庭  審判長法  官  陳正雄
                                    法  官  蔡光治
                                    法  官  許宗和
以上正本證明與原本無異。
如不服本判決，應於收受送達後十日內向本院提出上訴書狀，其
未敘述上訴之理由者並得於提起上訴後十日內向本院補提理由書
（均須按他造當事人之人數附繕本）。
                                    書記官  沈秀容
中    華    民    國    95    年    12    月    20    日
附錄：本案論罪科刑法條全文
毒品危害防制條例第4條第2項
製造、運輸、販賣第二級毒品者，處無期徒刑或 7 年以上有期徒
刑，得併科新臺幣 7 百萬元以下罰金。


司法院資訊處製作；財團法人民間司法改革基金會備份。
